臺灣臺北地方法院刑事判決　　　　　　 95年度易字第2656號
公　訴　人　臺灣臺北地方法院檢察署檢察官
被　　　告　甲○○
　　　　　　乙○○
上列被告因竊盜案件，經檢察官提起公訴（95年度偵字第23407
號），本院判決如下：
    主  文
乙○○結夥三人以上，毀越安全設備竊盜，處有期徒刑壹年，減
為有期徒刑陸月，如易科罰金，以銀元參佰元即新臺幣玖佰元折
算壹日。
甲○○無罪。
    事  實
一、乙○○於民國95年6 月3 日夜間凌晨3 時37分至4 時23分止
    ，夥同綽號「阿宏」、「阿志」等不詳年籍成年男子共三人
    ，駕駛車號DS-8470 號自小貨車，至臺北市○○區○○路1
    段76巷10弄3 號1 樓處，共同意圖為自己不法之所有，以打
    破玻璃逾越窗戶之安全設備，侵入楊孟昌經營之樂器維修工
    廠之無人居住之建築物，竊取ROLAND牌電子琴1 台、
    KURZWELL牌電子琴1 台、KORG廠牌電子琴1 台、LINE6 牌踏
    板效果器2 台、LANEY 牌樂器放大器1 台、TASCAM牌型號
    322 錄音座3 台、FOSTEX牌放大器1 台及TAPCO 牌放大器1
    台等樂器，得手後，搬上該貨車離去。嗣於同年7 月初，要
    求不知情之甲○○協同乙○○駕駛上該貨車，共同將該贓物
    搬運至臺北縣新店市○○路700 巷52號10樓，交予不知情之
    丁○○利用電腦，於奇摩拍賣網站上拍賣該批贓物，業經失
    主發覺報警，為警於同年7 月25日查悉上情。
二、案經丙○○訴由臺北市政府警察局萬華分局報告臺灣臺北地
    方法院檢察署檢察官偵查起訴。
    理  由
壹、證據能力部分
    本件被告二人對於檢察官起訴書證據清單上之人證、物證的
    證據能力均不加以爭執，則該等證據自有證據能力，合先敘
    明。
貳、有罪部分
一、認定犯罪事實之證據
    訊據被告乙○○固承認有幫忙年籍姓名不詳之阿宏、阿志於
    上開時間、地點搬運物品，惟矢口否認明知上開物品為阿宏
    、阿志所偷盜，辯稱：伊無為上開竊盜犯行，伊係接到阿宏
    的電話，因阿宏欠伊1 萬4 千元，係他叫伊到現場，伊到現
    場才知道要搬運東西，且伊在阿志等人搬運東西之前即先離
    開，不知東西從何處搬出來，嗣物品被放置在空地上，伊也
    不知道是贓物，伊從事二手物品買賣，阿宏、阿志係伊廠商
    ，他們要伊將物品搬到臺北橋去拍賣云云。惟查：
  (一)上開事實迭據證人即被竊工廠之員工丙○○指述綦詳，其於
    審判中證稱：「從事後的現場狀況，知道竊賊是從房子旁邊
    空地打破我們的房子窗戶的玻璃，再從玻璃窗進入我們房子
    的地方就是我們的工作處所。」（見本院卷第58頁）。證人
    即處理本案員警許炳煌也在偵查中結證：「被害人工廠有被
    破窗遭竊，後來工廠負責人楊〔孟昌〕在網路上看到有人拍
    賣他公司被竊物品，楊〔孟昌〕聯絡賣主後來報案，會同我
    們去新店中正路指認，有指認到五件樂器上有被害人的客戶
    標籤，可知確是被偷，經過屋主丁○○的指認是被告二人開
    車去該住處。」、「被害人工廠入口有監視錄影，有拍到小
    偷容貌、偷竊過程，被告乙○○有承認，但被告甲○○不承
    認，他說畫面中的人不是他。」（見偵查卷第103 頁）。
  (二)復有案發現場監視錄影翻拍畫面13幀（見偵查卷第53頁、第
    56頁）、貨車車號DS-8470照片2幀（見偵查卷第54頁）、證
    人丁○○住處投索扣押筆錄1份、扣押物品目錄表1份、拍賣
    網頁及交易紀錄（見偵查卷第7至10頁、第67至82頁）、查
    獲贓物照片4張、贓物認領保管單1份（見偵查卷第55 頁、
    第58頁）、阿通伯樂器世界估價單1張、新案凱維修單4張、
    內部修理單1張（見偵查卷第60至65頁）、台北市政府警察
    局萬華分局受理刑事案件報三聯單紙（見偵查卷第85頁），
    可資佐證。又，被告乙○○於警詢、偵查及審理中皆承認：
    伊當天有開鄰居蕭日柏所有之紅色貨車車號DS-8470至竊案
    現場（見偵查卷第23頁）。證人李妍彤也在警詢、偵查時證
    稱：「經警方當場播放案發現場所錄得之監視劃面，我可以
    清楚指認三名小偷其中有二個人是我認識的人，其中穿著長
    袖衣服之男子就是綽號『阿邦』之乙○○，…」、「經我當
    場指認，3張相片中由左至右第2張（編號2）相片即為我上
    述筆錄中所陳述偷人家樂器之竊嫌『乙○○』無誤」（見偵
    查卷第38頁）、「是我〔網拍〕，是乙○○將音響搬來給我
    ，請我幫他網拍。」、「（問：何人搬到你住處？）被告二
    人搬來。」（見偵查卷第103至104頁）。顯見被告乙○○於
    竊案發生時確有在現場搬運贓物，並用被告乙○○鄰居蕭日
    柏所有之紅色貨車車號DS-8470運送贓物無訛。
  (三)被告乙○○雖辯稱：物品是堆放在空地上，伊到現場之後即
    先離開，伊係回來搬東西時，伊不知上開物品是贓物，係阿
    宏打電話叫伊去搬運云云。然查，依現場監視錄影帶所示，
    被告乙○○於是日3 時37分許即與綽號阿志、阿宏之人一起
    到案發現場，其後並未有被告乙○○先行離去之畫面，此觀
    諸現場錄影帶翻拍照片即明（見偵查卷53頁），被告於本院
    審理中雖陳稱其有先行離去云云，已難遽信，況依被告乙○○於警詢中所言，其係在車內等待，並未離去（見偵查卷21
    頁），且乙○○亦到案發現場門口，得知該處並無人出入沒
    有燈光等情（見審判卷21頁），足見被告乙○○所辯不知是
    贓物云云，已難於採信；再依本院至現場履勘之筆錄及現場
    照片8 張所示（見本院卷第65至70頁），上開失竊處所旁邊
    雖有空地，但是勘驗與竊案發生當時，空地內部雜草叢生，
    且周遭有圍牆圍住，此經證人丙○○證述及被告乙○○所承
    認，被告乙○○在夜深人靜的凌晨3 、4 點，於附近毫無住
    家燈火的住宅區出沒，則由該處搬運物品顯有違常情，此復
    為被告乙○○所是認，另被告乙○○於審判中陳稱：伊知道
    阿志住板橋。當時阿宏、阿志的家不在那裡，又被告既知阿
    宏、阿志是被告乙○○之廠商，但對於阿宏、阿志究竟為何
    人，被告乙○○一直無法提供相關資訊以供法院查證，僅對
    於搬運之物品，稱是因阿宏、阿志積欠伊1 萬4 仟元，阿宏
    、阿志知道伊從事二手物品買賣，上開贓物係阿宏、阿志要
    伊幫忙搬到台北橋附近去拍賣云云（見本院卷第85頁背面）
    ，然其於警詢中卻陳稱：伊原本不知要搬運東西，於協助搬
    運後，拒絕收受上開贓物，僅以1 台喇叭當作是這次搬運的
    酬庸云云（見偵查卷第22頁），前後所供不僅有違常情，亦
    且矛盾，縱上各節，足證被告乙○○所辯稱，顯卸責之詞，
    不足採信，事證明確，被告乙○○自應依法論科。
三、論罪科刑
    (一)被告行為後，刑法部分條文業於95年7 月1 日修正施行。
      按行為後法律有變更者，適用行為時之法律，但行為後之
      法律有利於行為人者，適用最有利於行為人之法律，修正
      後刑法第2 條第1 項定有明文。此條規定係規範行為後法
      律變更所為新舊法律法較適用之準據法，本身尚無新舊法
      比較之問題，於新法施行後，應一律適用新法第2 條第1
      項之規定。又以本次刑法修正之比較新舊法，應就罪刑有
      關之一切情形，綜其全部罪刑之結果而為比較，且一經定
      其應適用之法律後，即需整體適用之，不得任意割裂適用
      。惟所謂法律變更，係指因法律修正而刑罰有實質之更異
      而言，始有依上開規定為準據法而比較適用新法或舊法之
      問題，如僅形式上修正法律用語或條次移列，即無適用上
      開規定為比較之餘地，自應依一般法律適用之原則，適用
      現行、有效之裁判時法論處（最高法律27年上字第2615號
      判例、最高法院95年5 月23日95年度第8 次刑事庭會議決
      議參照）。關於本件法律之比較及適用，茲分述如下：
   1、刑法第28條共犯之規定，於修正前規定為：「二人以上共
      同實施犯罪之行為者，皆為正犯」，修正後則規定為：「
      二人以上共同實行犯罪之行為者，皆為正犯」，本條之修
      正理由係為排除陰謀共同正犯、預備共同正犯於本條所規
      定之正犯之外。而本件被告與張永炎間，就上開行為分別
      具有犯意聯絡、行為分擔，故於本案犯罪事實，均構成共
      同正犯，則適用修正施行前之刑法第28條規定論擬，並無
      不利於被告。
   2、關於易科罰金折算標準，修正前刑法第41條第1 項前段及
      修面前罰金罰鍰提高標準條例第2 條前段（現已刪除），
      本件經折算為新臺幣後，應以新臺幣9 百元折算1 日；於
      刑法修正後之第41條第1 項前段，則得以新臺幣1 千元、
      2 千元、3 千元折算1 日，以修正前刑法第41條第1 項前
      段規定，較有利被告。
   3、從而，揆諸前揭最高法院決議及修正後刑法第2 條第1 項
      前段、後段規定之「從舊、從輕」原則，關於罰金刑及連
      續犯部分應適用被告行為時之法律，即修正前刑法之相關
      規定，予以論處；而刑法第51條第5 款雖非關於罪刑之變
      更，仍影響行為人刑罪效果，有比較新舊法之必要，以舊
      法有利行為人，亦應適用被告行為時之法律論處。
    (二)按窗戶依社會通常觀念應屬於防盜之安全設備，被告等人
      打破玻璃並逾越窗戶進入行竊。是核被告乙○○所為係犯
      刑法第321條第1項第4款及第2款結夥三人、毀越安全設備
      竊盜罪。又上開處所於夜間並無人居住，已經證人丙○○
      證述明確，雖起訴書原載被告乙○○涉犯刑法第321條第1
      項第4款、第1款之結夥三人、於夜間侵入住宅或有人居住
      之建築物竊盜罪，惟經檢察官當庭更正起訴法條，附此敘
      明。爰審酌：(1)被告乙○○係國中肄業之學歷，智識程度
      非高；(2)被告乙○○於夜間侵入無人居住之工廠行竊，致
      受害人損失金額高達新臺幣（下同）25萬元，雖尋獲部分
      贓物，但仍有15萬元左右之失物已遭賣出，無法尋回；(3)
      被告犯罪後矢口否認犯行，毫無悔意，於偵訊及本院審理
      時均未能坦承犯行，難稱有悔意之犯後態度等一切情狀，
      分別量處如主文所示之刑，以示儆懲。又被告行為時係在
      96 年4月24日以前，且其本案竊盜罪之宣告刑為有期徒刑
      1年6月以下，爰依中華民國96年罪犯減刑條例第2條第1項
      第3款、第3條、第7條、第9條之規定，減其宣告刑二分之
      一，並諭知易科罰金之折算標準。
參、無罪部分
一、公訴意旨另以：被告甲○○明知為贓物，仍協同被告乙○○
    ，共同將該贓物搬運至臺北縣新店市○○路700巷52號10樓
    給丁○○，由丁○○於上址處利用電腦於奇摩拍賣網站上拍
    賣該批贓物，嗣經失主發覺報警，因認被告甲○○涉有刑法
    第349條第2項搬運寄藏贓物罪嫌。
二、按犯罪事實應依證據認定，無證據不得推定其犯罪事實，又
    不能證明被告犯罪者，應諭知無罪之判決，刑事訴訟法第15
    4條、第301條第1項分別定有明文。又認定犯罪事實所憑之
    證據，雖不以直接證據為限，間接證據亦包括在內，然而無
    論直接證據或間接證據，其為訴訟上之證明，須於通常一般
    之人均不致有所懷疑，而得確信其為真實之程度者，始得據
    為有罪之認定，倘其證明尚未達到此一程度，而有合理之懷
    疑存在而無從使事實審法院得有罪之確信時，即應由法院為
    諭知被告無罪之判決，最高法院著有76年臺上字第4986號判
    例可資參照。因之，認定犯罪事實應依證據，為刑事訴訟法
    所明定，故被告否認犯罪事實所持之辯解，縱屬不能成立，
    仍非有積極證據足以證明其犯罪行為，不能遽為有罪之認定
    ，最高法院30年上字第1831號亦闡釋甚明。
三、檢察官起訴被告涉犯前揭罪嫌，無非以證人丁○○於偵查中
    之證述，認被告甲○○明知其所搬運之樂器，來路不明，應
    屬贓物，復共同搬運贓物至丁○○住處。
四、訊據被告甲○○固坦承有於上開時間，協助被告乙○○搬運
    樂器至證人丁○○之住處，惟堅決否認明知上開諸多樂器為
    贓物，辯稱：伊祗是幫弟弟乙○○的忙，不知係贓物等語。
    經查：被告甲○○於95年7月間，與被告乙○○搬運前開樂
    器至丁○○之住處等情，業據被告二人坦承屬實，核與證人
    丁○○證述情節相符，此部分事實固堪認定。惟查，被告甲○○與乙○○並未同住一處，此業經被告二人供明，且由被
    告二人歷次筆錄年籍記載即明，再者，被告乙○○是從事二
    手物品買賣之舊貨商，所販賣之物品並非固定，則被告甲○○基於兄弟情誼協助搬運貨品，乃人之常情，而本件委請丁○○網拍及與丁○○聯絡者亦均係乙○○，此亦經證人丁○○於人偵查中證述明確，故由以上各節可證，尚難僅因被告
    甲○○幫乙○○搬運上開失竊物品，遽認被告甲○○有搬運
    寄藏贓物之犯行，此外，復查無其他積極證據，可證被告甲○○係明知其所搬運之物品為被告乙○○所竊得之贓物，尚
    不能僅因被告二人有兄弟關係，即認被告甲○○知情。
五、綜上，因檢察官所為舉證，尚不足以證實被告甲○○確明知
    所搬運之物品為贓物。此外，本院復查無其他積極證據足認
    被告有檢察官所指之上述犯行，揆之首開說明，自應為被告
    甲○○無罪之諭知。
據上論斷，應依刑事訴訟法第299 條第1 項前段、第301 條第1
項，刑法第321 條第1 項第2 款、第4 款，修正前刑法第28條、
第41條第1項前段，95年5月17日修正前罰金罰鍰提高標準條例第
2條，現行法規所定貨幣單位折算新臺幣條例第2條，中華民國96
年罪犯減刑條例第2條第1項第3款、第3條、第7條、第9條，判決
如主文。
本案經檢察官永欽到庭執行職務
中　　華　　民　　國　　96　　年　  9　　月　　27　　日
                  刑事第六庭  審判長法  官 周占春
                                    法  官 趙子榮
                                    法  官 林孟皇
上正本證明與原本無異。
如不服本判決，應於判決送達後10日內向本院提出上訴狀（應抄
附繕本）。告訴人或被害人如對於本判決不服者，應具備理由請
求檢察官上訴，其上訴期間之計算係以檢察官收受判決正本之日
期為準。
                                    書記官 林妙穗
中　　華　　民　　國　　96　　年　  9　　月　　27　　日
附錄本判決所引法條
中華民國刑法第321條
犯竊盜罪而有左列情形之一者，處六月以上、五年以下有期徒刑
：
一、於夜間侵入住宅或有人居住之建築物、船艦或隱匿其內而犯
    之者。
二、毀越門扇、牆垣或其他安全設備而犯之者。
三、攜帶兇器而犯之者。
四、結夥三人以上而犯之者。
五、乘火災、水災或其他災害之際而犯之者。
六、在車站或埠頭而犯之者。
前項之未遂犯罰之。
